臺灣高等法院刑事判決
                                   111年度上訴字第1125號
上  訴  人  
即  被  告  邱奕儒
選任辯護人  高烊輝律師(法扶律師)          
上列上訴人因違反毒品危害防制條例案件，不服臺灣桃園地方法
院109年度訴字第925號，中華民國110年12月15日第一審判決（
起訴案號：臺灣桃園地方檢察署108年度偵字第26280號），提起
上訴，本院判決如下：
    主  文
原判決關於邱奕儒部分撤銷。
邱奕儒犯如附表編號1至4所示之罪，各處該附表編號「本院判決
」欄所示之刑及沒收。應執行有期徒刑捌年陸月。
    犯罪事實
一、邱奕儒知悉海洛因、甲基安非他命為毒品危害防制條例所定
    之第一、二級毒品，不得販賣、持有，竟基於販賣第一、二
    級毒品以營利之犯意，分別為下列行為：
　㈠於民國108年5月3日，以LINE通訊與黃安可（業經原審判刑確
    定）聯繫毒品交易事宜，同日22時許在新北市鶯歌區光明路
    某超商與黃安可見面，帶領黃安可至其位於新北市○○區○○街
    00○0號0樓0室租屋處，販賣第二級毒品甲基安非他命17.5公
    克予黃安可，並約定黃安可應向其支付對價新臺幣（下同）
    2萬4千元（尚未支付）。
　㈡於108年5月間某日，以LINE通訊與黃安可聯繫毒品交易事宜
    ，隨後在桃園市○○區○○○路000號友人住處，販賣第一級毒品
    海洛因1.9公克予黃安可，並約定黃安可應向其支付對價7千
    元，嗣黃安可已支付2千元，餘款尚未支付。
　㈢於108年5月底某日，以LINE通訊與黃安可聯繫毒品交易事宜
    ，隨後至上址友人住處，販賣第二級毒品甲基安非他命35公
    克予黃安可，並約定黃安可應向其支付對價4萬8千元，嗣黃
    安可已支付2萬4千元，餘款尚未支付。
　㈣於108年5月底某日，以LINE通訊與黃安可聯繫毒品交易事宜
    ，隨後至上址友人住處，販賣第二級毒品甲基安非他命17.5
    公克予黃安可，並約定黃安可應向其支付對價2萬4千元，嗣
    黃安可已支付1萬7千元，餘款尚未支付。
　　經警於108年6月12日13時30分許，在桃園市○○區○○○路0段00
    0巷00號00樓查獲黃安可，循線於108年8月29日至法務部矯
    正署桃園看守所，借詢因另案於108年6月4日入所羈押中之
    邱奕儒，始悉上情。
二、案經桃園市政府警察局刑事警察大隊報請臺灣桃園地方檢察
     署檢察官偵查起訴。
    理  由
壹、證據能力
　　本院認定犯罪事實所憑之供述證據，檢察官、上訴人即被告
    邱奕儒及辯護人均同意作為證據，經本院審酌各該陳述作成
    時之情況，亦認為適當，而其他非供述證據之取得程序，並
    無違法或不當，因認均有證據能力。
貳、實體方面
一、認定犯罪事實所憑之證據及理由
　㈠上開犯罪事實，業據被告於警詢、偵訊、原審及本院審理時
    均坦承不諱（見偵26280卷一第8頁、卷二第54至55頁、原審
    卷二第92頁、本院卷第314頁），核與證人黃安可於偵訊及
    本院審理時之證述相合（見偵4638卷二第209至210頁、本院
    卷第304至307頁），且有LINE通訊對話紀錄（見偵26280卷
    一第13至17頁）、中華郵政股份有限公司109年2月17日儲字
    第1090035833號函附之歷史交易清單（見偵26280卷二第63
    、67頁）可供佐證，足認被告之自白與事實相符。
　㈡被告先後4次販賣毒品予黃安可，其中犯罪事實一、㈠部分，
    黃安可迄未付款（尚欠2萬4千元）；犯罪事實一、㈡部分，
    黃安可僅付2、3千元（尚欠4、5千元）；犯罪事實一、㈢部
    分，黃安可僅付2萬4千元（尚欠2萬4千元）；犯罪事實一、
    ㈣部分，黃安可僅付1萬7、8千元（尚欠6、7千元。以上4次
    交易，合計積欠5萬8千元至6萬元）等情，業據被告供明在
    卷（見本院卷第240頁）。稽之證人黃安可亦稱：我與被告
    交易毒品，只有給付部分款項，積欠被告5、6萬元等語（見
    本院卷第305頁），核與被告所供相符。此外，復查無積極
    證據足認黃安可確已付清全部價金，採有利被告之認定，因
    認犯罪事實一、㈠部分，黃安可尚未付款；犯罪事實一、㈡部
    分，黃安可僅付部分對價2千元；犯罪事實一、㈢部分，黃安
    可僅付部分對價2萬4千元；犯罪事實一、㈣部分，黃安可僅
    付部分對價1萬7千元，餘款尚未支付。
　㈢按海洛因、甲基安非他命為毒品危害防制條例第2條第2項第1
    、2款所定之第一、二級毒品，為法律嚴禁之違禁物，凡持
    有、轉讓者，即足以構成犯罪，惟社會上不乏染有施用毒品
    惡習者，因有取得毒品之需求，致衍生非法地下交易活動，
    形成特殊的交易管道。考量交易活動，本以追求獲利為常態
    ，遑論毒品交易之特殊性，尤其近年來政府為杜絕毒品氾濫
    ，莫不嚴厲查緝毒品犯罪，在一般情形下，賣方願意鋌而走
    險進行毒品交易，應係基於營利之意思，倘無利可圖，自無
    甘冒犯罪遭查獲之風險，平白無故僅按成本價量交付轉讓。
    查證人黃安可係為了購買毒品，始透過朋友介紹而認識被告
    乙情，業據黃安可證述在卷（見偵26280卷二第209頁），雙
    方顯無特殊情誼，被告若非具有營利認識，實難認其有何干
    冒為警查獲風險，出面交付毒品予黃安可之可能。參以被告
    所供：如黃安可全部付清對價，上開4次毒品交易合計獲利
    約1萬元等語（見偵26280卷二第55頁），益徵被告確有販賣
    營利之意圖。縱黃安可尚未付清全部毒品價金，僅屬被告已
    否取得本案犯罪所得之問題，自無礙其營利犯意及犯罪既遂
    之認定，併此敘明。
　㈣本案事證明確，被告犯行均堪認定。
二、論罪
  ㈠被告行為後，毒品危害防制條例於109年7月15日修正施行，
    修正前第4條第1項之法定刑為「死刑或無期徒刑；處無期徒
    刑者，得併科新臺幣2千萬元以下罰金」，修正後為「死刑
    或無期徒刑；處無期徒刑者，得併科新臺幣3千萬元以下罰
    金」。修正前第4條第2項之法定刑為「無期徒刑或7年以上
    有期徒刑，得併科新臺幣1千萬元以下罰金」，修正後為「
    無期徒刑或10年以上有期徒刑，得併科新臺幣1500萬元以下
    罰金」。又修正前第17條第2項規定「犯第4條至第8條之罪
    於偵查及審判中均自白者，減輕其刑」，修正後則規定「犯
    第4條至第8條之罪於偵查及歷次審判中均自白者，減輕其刑
    」。經比較新舊法適用結果，修正後規定非有利於被告，依
    刑法第2條第1項前段，應適用被告行為時之修正前規定。
  ㈡核被告所為，係犯修正前毒品危害防制條例第4條第1項之販
    賣第一級毒品罪（犯罪事實一、㈡部分），及修正前同條第2
    項之販賣第二級毒品罪（犯罪事實一、㈠、㈢、㈣部分）。其
    因販賣而持有第一、二級毒品之低度行為，分別為販賣之高
    度行為所吸收，均不另論罪。
  ㈢罪數
　　本案被告分別4次販賣毒品予黃安可，每次均屬各別約定價
    金及交付毒品之獨立交易行為，並無本於同次交易而接續拿
    取毒品之情形，業據證人黃安可證述明確（見本院卷第306
    至307頁），因認其所犯上開4罪，犯意各別，行為互殊，自
    應分論併罰。又被告前因108年5月3日14時45分許，在桃園
    市八德區興仁夜市門口，與王晴玉共同販賣毒品予吳國華，
    固經原審另案以108年度訴字第928號、1057號判處罪刑確定
    ，有該案判決可參（見本院卷第205頁）；惟與本案犯罪事
    實一、㈠部分，被告係於108年5月3日22時許，在新北市○○區
    ○○街00之0號0樓0室租屋處，單獨販賣毒品予黃安可，二者
    除日期相同外，其交易之時間、地點、對象、單獨正犯或共
    犯之型態均截然有別，難認有何實質上或裁判上一罪關係可
    言，故犯罪事實一㈠部分，自非前案確定判決效力所及。被
    告上訴意旨，主張犯罪事實一、㈠部分為前案確定判決效力
    所及；及犯罪事實一、㈢、㈣部分為接續犯，應合併論以一罪
    云云，均無可採。
  ㈣刑之加重及減輕
　　⒈被告前因犯施用毒品罪，經臺灣桃園地方法院以107年度審
      訴字第1404號各判處有期徒刑2月、2月、4月，應執行有
      期徒刑6月確定，於108年2月11日易科罰金執行完畢等情
      ，有該案判決資料、本院被告前案紀錄表可憑（見本院卷
      第253至259、361頁）。其在有期徒刑執行完畢後，5年以
      內故意再犯本案有期徒刑以上之上開4罪，固屬累犯；然
      審酌被告上開所犯之罪，與本案罪名、犯罪情節均有不同
      ，且係經易科罰金執畢之短期自由刑，並未入監執行，難
      認有何具備特別惡性，或對於刑罰感應力薄弱，而應依刑
      法第47條第1項規定加重其刑之情形，參酌司法院釋字第7
      75號解釋及最高法院110年度台上大字第5660號裁定意旨
      ，爰列入素行之量刑審酌，不依刑法第47條第1項規定加
      重其刑。
　　⒉被告所犯上開4罪，於偵查及審判中均自白犯行，已見前述
      ，爰整體適用修正前毒品危害防制條例第17條第2項規定
      ，均減輕其刑。又被告雖稱其毒品來源為「顏如松」，惟
      未提供其他具體事證，檢警亦未因而查獲其他正犯或共犯
      乙情，有臺灣桃園地方檢察署109年11月12日桃檢俊仁108
      偵15588字第1099120964號函、桃園市政府警察局刑事警
      察大隊109年11月16日桃警刑大一字第1090023489號函及
      所附警員職務報告可稽（見原審卷一第275至281頁），自
      無適用毒品危害防制條例第17條第1項規定減免其刑之餘
      地。
　　⒊按犯罪之情狀顯可憫恕，認科以最低度刑仍嫌過重者，得
      酌量減輕其刑，刑法第59條定有明文。修正前毒品危害防
      制條例第4條第1項之販賣第一級毒品罪，法定刑為死刑或
      無期徒刑，處無期徒刑者，得併科2千萬元以下罰金，刑
      度甚重，用以威嚇犯罪，允宜考量行為人客觀犯行與主觀
      惡性等情狀，斟酌有無情輕法重之處，妥慎適用刑法第59
      條規定酌量減輕其刑，期使個案裁判之量刑，能斟酌至當
      ，以符合罪刑相當原則。就犯罪事實一、㈡部分，被告販
      賣第一級毒品海洛因予黃安可1次，其販賣數量僅1.9公克
      ，約定對價非鉅，惡性與所謂「大盤」或「中盤」毒梟迥
      異，審酌此部分犯罪情節，認縱依毒品危害防制條例第17
      條第2項減輕其刑，科以法定最低刑即有期徒刑15年，仍
      屬過重，失之苛酷，而有法重情輕之情形，此部分犯罪情
      狀顯可憫恕，爰依刑法第59條規定酌量遞減其刑，以求個
      案量刑之妥適平衡。至於犯罪事實一、㈠、㈢、㈣部分，被
      告先後3次販賣第二級毒品甲基安非他命，經適用修正前
      毒品危害防制條例第17條第2項規定減刑後，最低法定刑
      為有期徒刑3年6月。審酌此部分犯罪情節，被告一再販毒
      ，並無特殊之原因與環境，其每次販賣數量為17.5或35公
      克，約定對價為2萬4千或4萬8千元，難認情節輕微，縱被
      告並未收得全部對價，亦未獲取高額報酬，且犯後坦承犯
      行等節，亦可在上開減刑後之最低刑度內妥適斟酌量刑，
      並無科以減刑後之最低法定刑仍嫌過重，客觀上足以引起
      一般同情之情事，此部分自無刑法第59條之適用餘地。被
      告上訴意旨以其犯後態度良好、未獲取高額報酬等由，主
      張此部分亦應適用刑法第59條規定遞減其刑云云，難認有
      據。
三、撤銷改判之理由及科刑
　㈠原審以被告犯行事證明確，予以論罪科刑，固非無見。惟查
    ：1、被告販賣毒品之種類及數量，應於犯罪事實欄詳為認
    定並明確記載。原判決事實欄一、㈠所引用之其附表編號1至
    4，均未記載毒品種類及數量（見原判決第17頁），已屬未
    洽。2、本案被告販賣毒品，並未收得全部對價，其中犯罪
    事實一、㈠部分，黃安可尚未付款；犯罪事實一、㈡部分，黃
    安可僅付部分對價2千元；犯罪事實一、㈢部分，黃安可僅付
    部分對價2萬4千元；犯罪事實一、㈣部分，黃安可僅付部分
    對價1萬7千元，餘款尚未支付等情，業經本院勾稽卷證認定
    如上。原判決徒以被告與黃安可交易4次，認黃安可已經付
    清全部價金，並諭知沒收追徵該全部價金（見原判決第11至
    12頁），尚嫌無據。3、被告固成立累犯，惟難認有何具備
    特別惡性，或對於刑罰感應力薄弱，而應依刑法第47條第1
    項規定加重其刑之情形，亦見前述。原判決就被告所犯上開
    4罪，除法定刑為死刑、無期徒刑部分外，均依刑法第47條
    第1項規定加重其刑（見原判決第7頁），亦欠允當。被告提
    起上訴，主張犯罪事實一、㈠部分，與另案臺灣桃園地方法
    院108年度訴字第928號、1057號判決附表一編號8部分為接
    續犯；犯罪事實一、㈢、㈣部分，為接續犯；犯罪事實一、㈠
    、㈢、㈣部分，均應適用刑法第59條規定遞減其刑等，固均不
    足採，業經本院論駁如上；惟其指摘原判決認定及諭知沒收
    追徵本案犯罪所得之金額，及依累犯規定加重其刑為不當，
    此部分上訴非無理由，自應由本院就原判決關於被告部分撤
    銷改判之。
　㈡爰以行為人之責任為基礎，審酌被告之素行、犯罪之動機、
    目的、手段、販賣毒品之數量、約定對價、已實際取得之不
    法利益、犯後始終坦承犯行、非無悔意、態度尚佳，兼衡其
    教育程度、工作收入情形、家庭生活及經濟狀況（見本院卷
    第315至316頁）等一切情狀，分別量處如附表編號1至4所示
    之刑。並考量被告所犯上開4罪之罪質相同、手法相近、犯
    罪相隔時間不到1個月、販賣對象為同一人、毒品種類包括
    海洛因及甲基安非他命等情，予以綜合整體評價後，酌定其
    應執行刑為有期徒刑8年6月。
四、沒收
　　就犯罪事實一、㈡、㈢、㈣部分，被告已向黃安可收取毒品對
    價2千元、2萬4千元、1萬7千元，為本案犯罪所得，且屬被
    告所有，雖未扣案，仍應依刑法第38條之1第1項前段規定，
    於各該罪刑項下宣告沒收，並依同條第3項規定，諭知於全
    部或一部不能沒收或不宜執行沒收時，追徵其價額。至於尚
    未收取部分，毋庸宣告沒收追徵。
據上論斷，應依刑事訴訟法第369條第1項前段、第364條、第299
條第1項前段，判決如主文。
本案經檢察官劉倍提起公訴，檢察官董怡臻到庭執行職務。 
中　　華　　民　　國　　111 　年　　6 　　月　　23　　日
              　　刑事第六庭    審判長法　官  劉方慈
                                      法　官  許曉微
                                      法　官  朱嘉川
以上正本證明與原本無異。
如不服本判決，應於收受送達後20日內向本院提出上訴書狀，其
未敘述上訴之理由者並得於提起上訴後20日內向本院補提理由書
（均須按他造當事人之人數附繕本）「切勿逕送上級法院」。
                                      書記官  尤朝松
中　　華　　民　　國　　111 　年　　6 　　月　　27　　日
附錄本案論罪科刑法條全文
修正前毒品危害防制條例第4條
製造、運輸、販賣第一級毒品者，處死刑或無期徒刑；處無期徒
刑者，得併科新臺幣2千萬元以下罰金。
製造、運輸、販賣第二級毒品者，處無期徒刑或7年以上有期徒
刑，得併科新臺幣1千萬元以下罰金。
製造、運輸、販賣第三級毒品者，處7年以上有期徒刑，得併科
新臺幣7百萬元以下罰金。
製造、運輸、販賣第四級毒品者，處5年以上12年以下有期徒刑
，得併科新臺幣3百萬元以下罰金。
製造、運輸、販賣專供製造或施用毒品之器具者，處1年以上7年
以下有期徒刑，得併科新臺幣1百萬元以下罰金。
前五項之未遂犯罰之。

附表：
編號 本院判決 備註 1 邱奕儒販賣第二級毒品，處有期徒刑參年捌月。 犯罪事實一、㈠ 2 邱奕儒販賣第一級毒品，處有期徒刑柒年捌月。未扣案之犯罪所得新臺幣貳仟元沒收，於全部或一部不能沒收或不宜執行沒收時，追徵其價額。 犯罪事實一、㈡ 3 邱奕儒販賣第二級毒品，處有期徒刑參年拾月。未扣案之犯罪所得新臺幣貳萬肆仟元沒收，於全部或一部不能沒收或不宜執行沒收時，追徵其價額。 犯罪事實一、㈢ 4 邱奕儒販賣第二級毒品，處有期徒刑參年玖月。未扣案之犯罪所得新臺幣壹萬柒仟元沒收，於全部或一部不能沒收或不宜執行沒收時，追徵其價額。 犯罪事實一、㈣